臺灣桃園地方法院民事判決
109年度訴字第1867號
原      告  許曉嵐    住○○市○○區○○路000巷0弄00○0                          ○0號0樓
訴訟代理人  程立全律師
            陳愷閎律師
被      告  魏至宇  

訴訟代理人  魏文信  
上列當事人間請求修復漏水事件，本院於民國111年3月10日言詞
辯論終結，判決如下：
    主  文
被告應將門牌號碼桃園市○○區○○里○○路000巷0弄00○0○0號4樓房
屋之給水管修繕至不漏水。
原告其餘之訴駁回。
訴訟費用由被告負擔五分之一，餘由原告負擔。
本判決原告勝訴部分得假執行。但被告以新臺幣198,200元為原
告預供擔保後，得免為假執行。
原告其餘假執行之聲請駁回。
    事實及理由
壹、程序事項
    按不變更訴訟標的，而補充或更正事實上或法律上之陳述者
    ，非為訴之變更或追加，民事訴訟法第256條定有明文。查
    原告起訴時誤以魏文信為被告，嗣於民國109年9月21日具狀
    更正被告姓名為魏至宇，經核並無變更訴訟標的，僅屬更正
    當事人姓名，揆諸前揭法條意旨，應予准許，先予敘明。
貳、實體事項
一、原告主張：被告所有之門牌號碼桃園市○○區○○里○○路000巷0
    弄00○0○0號4樓房屋（下稱被告房屋），位於原告所有之門
    牌號碼桃園市○○區○○里○○路000巷0弄00○0○0號3樓房屋（下
    稱原告房屋）正上方，因原告房屋出現漏水問題，遂請水電
    師傅進行修繕，水電師傅告以漏水問題是被告房屋水管漏水
    所致，原告便通知被告，然被告卻拒不處理。原告為確認漏
    水原因，嗣於108年11月14日申請桃園市土木技師公會就上
    開漏水問題進行鑑定，經土木技師至原告房屋進行初勘後，
    已初步認定係被告房屋進水管漏水所致，原告遂於109年1月
    16日寄發律師函予被告，惟被告仍置之不理，任由損害擴大
    ，目前原告房屋電路損壞，客廳、主臥室、浴室之天花板、
    牆面剝落，家具包括冰箱、客廳大燈、電視櫃、主臥室系統
    櫃及書桌等皆毀壞，受有維修費新臺幣（下同）978,820元
    及精神慰撫金10萬元，合計1,078,820元之損害。為此，爰
    依民法第184條第1項前段、第191條第1項、第195條、第213
    條、第767條第1項，提起本件訴訟等語。並聲明：
　　㈠被告應將被告房屋漏水區域加以修繕，至確定不再漏水至
      原告房屋為止。
　　㈡被告應給付原告1,078,820元，及自起訴狀繕本送達翌日起
      至清償日止，按週年利率百分之五計算之利息。
　　㈢願供擔保請准宣告假執行。
二、被告則以：
　㈠被告房屋目前出租給訴外人吳嘉增，從108年8月至109年10月
    ，用水僅17度，根本無水可漏至原告房屋，原告於109年2月
    起訴，稱其房屋漏水為被告房屋進水管漏水所致云云，實屬
    無稽之談。
　㈡被告房屋所處大樓（下稱系爭大樓），當初建商設置時就施
    工不良，加上年代久遠屋齡已逾27年，外牆早已老化無防水
    功能，會滲水、漏水、發霉在所難免，查看系爭大樓1至5樓
    樓梯間牆壁均發霉剝落，連原告房屋大門口牆緣也有發霉剝
    落情形，又原告房屋正下方之2樓房屋也發生漏水問題，故
    被告認為原告房屋發生漏水，無非是原告從未做過外牆防水
    ，致下雨後水從風頭壁天溝灌入，及前後八角窗滲入所致，
    與被告無關。
　㈢被告訴訟代理人已盡力維護系爭大樓，不只於系爭大樓4、5
    樓加做防水布防水，還為整棟樓梯全部油漆，而原告卻不願
    分擔分文等語，資為抗辯。
三、所有人對於無權占有或侵奪其所有物者，得請求返還之。對
    於妨害其所有權者，得請求除去之。有妨害其所有權之虞者
    ，得請求防止之。因故意或過失，不法侵害他人之權利者，
    負損害賠償責任。就土地上之建築物或其他工作物所致他人
    權利之損害，由工作物之所有人負賠償責任。民法第767條
    第1項、第184條第1項前段、第191條第1項前段定有明文。
    民法第191條第1項規定，所稱土地上之工作物，係指以人工
    作成之設施，建築物係其例示。而建築物內部之設備如天花
    板、樓梯、門窗、水電配置管線設備等，固屬建築物之成份
    者，為建築物之一部，應包括在內（最高法院107年度台上
    字第1611號裁判要旨）。
四、本院囑託桃園市建築師公會鑑定本件漏水原因及修復漏水之
    必要費用，據覆略以：「鑑定經過：㈠110年8月30日進行標
    的物現場拍照記錄（照片編號01～22）。㈡依中央氣象局紀錄
    、鑑定標的物所在位置110年10月11日累積雨量（詳附表六
    之一）已達大雨等級（詳附表六之二），110年10月12日進
    行鑑定標的物現場拍照記錄，並未發現滲漏水現象（照片編
    號23～30）。㈢110年12月15日進行鑑定標的物試水測試。⒈鑑
    定人協同水電廠商至現場進行試水測試檢驗給水壓力。⒉被
    告訴訟代理人魏文信先生聲稱鑑定人無鑑定漏水專業能力且
    鑑定不公偏頗，欲針對鑑定人提出告訴；另表示四樓給水管
    有破裂不會同進行試驗。⒊因被告之四樓水表已拆除無法給
    水，經原告三樓屋主同意將三樓水表拆下接上四樓給水管進
    行試驗（詳照片編號31～35）。⒋給水經歷約25分鐘後發現水
    壓一直無法維持，水表指針持續轉動。⒌經試驗後三樓頂版
    多處出現滲漏水現象（詳照片編號36～40）。」有鑑定報告
    可稽。
五、被告自承109年12月其四樓水管遭破壞爆管（本院卷四第33
    頁），由上開鑑定報告及被告陳述內容，堪認被告房屋之給
    水管確實有破裂且會造成原告房屋滲漏，不論破裂原因為何
    ，被告既為所有權人，依法即有修繕之義務，縱或如被告所
    述恐遭他人惡意爆管云云屬實，被告自得於修復後再向法律
    上應負責任之人求償。故原告求為判決如主文第1項所示，
    為有理由，應予准許。至原告訴之聲明第1項逾主文第1項之
    範圍，一來不夠具體特定明確、二來原告房屋漏水之原因恐
    非單純僅因被告房屋給水管破裂（詳下述），故應予駁回。
六、由上開鑑定報告及被告陳述內容，及被告所提水費單據（詳
    下表所示）其用水度數於用水期間109年9月9日至109年11月
    10日後劇增，固堪認被告房屋於斯時之後給水管確實有破裂
    ，然尚不足證明在此之前被告房屋之給水管即有破裂情事。
    由原告起訴狀記載，其主張漏水係在108年11月14日前即已
    發生，原告係於109年2月26日起訴，堪認其起訴主張損害之
    金額與項目均在109年2月26日前即已發生，上開鑑定報告雖
    記載「鑑定結果：㈠依鑑定經過內容研判，樓梯間牆面水泥
    漆剝落應為外牆滲漏水所致，樓梯間以外鑑定標的物滲漏水
    之主要原因可排除外牆漏水應為四樓給水管破裂所致。」然
    其鑑定方式僅憑單日之雨量觀測及單次之試水，且並未輔以
    其他科學儀器檢測，即遽認原告房屋因漏水造成之損害全歸
    因於被告房屋之給水管破裂乙節，似尚嫌速斷。由被告提出
    之水費單據（本院卷四第53-70頁），其自108年7月9日起至
    110年1月6日之用水度數如下表所示：
編號 用水期間 被告4樓用水 本標的物公共用水分攤 本院卷頁碼 1 108/7/9- 108/9/5 1度 2度 本院卷四 第53頁 2 108/9/6- 108/11/11 5度 0度 本院卷四 第55頁 3 108/11/12- 109/1/3 7度 1度 本院卷四 第57頁 4 109/1/4- 109/3/9 4度 0度 本院卷四 第59頁 5 109/3/10- 109/5/7 0度 0度 本院卷四 第61頁 6 109/5/8- 109/7/7 0度 0度 本院卷四 第63頁 7 109/7/8- 109/9/8 1度 1度 本院卷四 第65頁 8 109/9/9- 109/11/10 21度 2度 本院卷四 第67頁 9 109/11/11- 110/1/6 12度 2度 本院卷四 第69頁 

    衡情若為排水管漏水，水是慢慢滲漏，出來水量不大，滲到
    底板結構，固可能未立即反映於用水度數，然給水管有水壓
    ，若有破損，水應會大量噴出來，排水管是有使用的時候才
    會滲漏，給水管是無時無刻都有水壓在，所以一直都會滲漏
    ，應會造成被告房屋用水度數明顯增加。然被告房屋在109
    年9月9日以前其用水度數均甚微甚至全無用水，是否會造成
    原告起訴主張如此大規模之漏水損害，顯非無疑。是依據上
    開鑑定報告及原告所舉之證據，尚不足證明原告主張之漏水
    損害即係被告房屋給水管破裂造成。
七、按損害賠償之債，以有損害之發生及有責任原因之事實，並
    二者之間，有相當因果關係為成立要件。故原告所主張損害
    賠償之債，如不合於此項成立要件者，即難謂有損害賠償請
    求權存在。所謂相當因果關係，係指依經驗法則，綜合行為
    當時所存在之一切事實，為客觀之事後審查，認為在一般情
    形上，有此環境，有此行為之同一條件，均發生同一之結果
    者，則該條件即為發生結果之相當條件，行為與結果即有相
    當之因果關係。反之，若在一般情形上，有此同一條件存在
    ，而依客觀之審查，認為不必皆發生此結果者，則該條件與
    結果並不相當，不過為偶然之事實而已，其行為與結果間即
    無相當因果關係。依上開鑑定報告及原告所舉之證據，尚不
    足證明原告主張之漏水損害與被告房屋給水管破裂間均具有
    相當因果關係，且房屋給水管破裂亦非均當然發生人格法益
    受侵害情節重大之結果，是原告請求金錢賠償部分均無理由
    ，應予駁回。
八、綜上所述，原告求為判決如主文第1項所示，為有理由，應
    予准許。逾此部分之請求則屬無據，應予駁回。
九、本件為判決之基礎已臻明確，兩造其餘主張、陳述並所提證
    據均與本件之結論無礙，爰不再一一論述，附此敘明。
十、本件所命被告給付原告之價額未逾50萬元（按原告起訴請求
    修繕至不漏水之目的係為保存自己房屋之價值，故訴訟標的
    價額利益不會超過其房屋價值，原告房屋之109年度之課稅
    現值依本院卷四第203頁為198,200元），依民事訴訟法第38
    9條第1項第5款，應依職權宣告假執行。並依同法第392條第
    2項宣告被告預供擔保，得免為假執行。至原告敗訴部分，
    其假執行之聲請失所附麗，應併予駁回。
十一、訴訟費用負擔之依據：民事訴訟法第79條。
中　　華　　民　　國　　111 　年　　4 　　月　　14　　日
                  民事第四庭    法　官　游智棋

以上正本係照原本作成。
如對本判決上訴，須於判決送達後 20 日內向本院提出上訴狀。
如委任律師提起上訴者，應一併繳納上訴審裁判費。
中　　華　　民　　國　　111 　年　　4 　　月　　14　　日
                                書記官　李韋樺